【裁判字號】    97,交聲,48
【裁判日期】    970321
【裁判案由】    違反道路交通管理處罰條例聲明異議
【裁判全文】
臺灣桃園地方法院交通事件裁定          97年度交聲字第48號
原處分機關  交通部公路總局新竹區監理所桃園監理站
異  議  人
即受處分人  京冠小客車租賃有限公司
代  表  人  丙○○
上列異議人因違反道路交通管理處罰條例案件，不服交通部公路
總局新竹區監理所桃園監理站中華民國96年12月21日桃監裁罰字
第裁52-1D0000000號、第裁52-1D0000000號、第裁52-D00000000
號、第裁52-D00000000號違反道路交通管理事件裁決書所為之處
分，聲明異議，本院裁定如下：
    主  文
原處分均撤銷。
京冠小客車租賃有限公司不罰。
    理  由
一、原處分意旨略以：異議人即受處分人京冠小客車租賃有限公
    司所有、車號6101-GG號租賃小客車，前於96年8月19日上午
    7時6 分許、同日上午7時39分許，停放在桃園縣桃園市○○
    路及三民路，在道路收費停車處所停車經催繳不依規定繳費
    ，另於同年9月6日下午3時1 分許、同年月15日清晨5時25分
    許，行經桃園縣蘆竹鄉○○路111 巷旁，限速50公里，經自
    動測速照相分別測得時速80公里、86公里，各超速30公里、
    36公里，有超過規定之最高時速20公里以上40公里以下之違
    規情事，先後經桃園縣政府交通局、桃園縣政府警察局交通
    隊逕行舉發，並填製桃園縣政府桃縣交管字第1D0000000 號
    、第1D0000000號及桃園縣政府警察局桃警交相字第D000000
    00號、第D00000000 號舉發違反道路交通管理事件通知單，
    各限於同年11月28日、同年11月28日、同年11月26日、同年
    12月21日前向原處分機關交通部公路總局新竹區監理所桃園
    監理站到案陳述意見或繳納罰鍰。嗣異議人先後於期限內之
    同年10月18日、同年11月22日以書面檢具汽車租賃契約書，
    認應歸責之駕駛人為甲○○，惟甲○○檢具報案證明，稱有
    人偽造駕照冒名租車，且因本件為逕行舉發，故認甲○○非
    應歸責之人，僅得處分汽車所有人亦即為異議人，爰經原處
    分機關於96年12月21日以桃監裁罰字第裁52-1D0000000號、
    第裁52-1D0000000號、第裁52-D00000000號、第裁52-D0000
    0000號裁決書，依道路交通管理處罰條例第7條之2、第40條
    、第56條第2 項、第85條之規定，及依道路交通管理事件統
    一裁罰基準表，就異議人各次違規情事，各罰鍰新臺幣（下
    同）300元、300元、1,800元、1,800元。
二、聲明異議意旨略以：異議人前於96年8 月10日將前開車輛出
    租予「甲○○」，嗣於同年9 月21日方自桃園縣政府警察局
    偵二隊領回，於該段期間非使用之人，雖甲○○以其證件失
    竊為由，亦非前開車輛之駕駛人，然異議人實非行為人，原
    處分顯有錯誤，為此，爰依法聲明異議等語。
三、按道路交通管理處罰條例第7條之2 第1項逕行舉發，應記明
    車輛牌照號碼、車型等可資辨明之資料，以汽車所有人為被
    通知人製單舉發；本條例之處罰，受舉發違反道路交通管理
    事件之受處罰人，認為受舉發之違規行為應歸責他人者，應
    於舉發違反道路交通管理事件通知單應到案日期前，檢附相
    關證據及應歸責人相關證明文件，向處罰機關告知應歸責人
    ，處罰機關應即另行通知應歸責人到案依法處理，逾期未依
    規定辦理者，仍依本條例各該違反條款規定處罰；依本條例
    規定逕行舉發或同時併處罰其他人之案件，推定受逕行舉發
    人或該其他人有過失，道路交通管理處罰條例第7條之2 第4
    項、第85條第1項、第4項定有明文。又違反道路交通管理處
    罰條例之行為，屬違反行政法上義務行為之一，依行政罰法
    第7 條之規定及其立法理由，應由國家（原處分機關）負證
    明行為人（受處分人）有故意或過失之舉證責任，而道路交
    通管理處罰條例第85條第4 項之推定並無擬制效力，自得由
    受處分人提出反證以推翻之，準此，倘受處分人就違規之待
    證事實所提出確切反證，足以動搖法院原已形成之心證者，
    將使待證事實回復至真偽不明之狀態，即不受該項推定之規
    定所限，自仍應由原處分機關就受處分人違規待證事實之故
    意或過失，負舉證責任。
四、經查：
  (一)異議人所有車號6101-GG號租賃小客車，前於96年8月19日上
    午7時6 分許、同日上午7時39分許，停放在桃園縣桃園市○○路及三民路，在道路收費停車處所停車經催繳不依規定繳
    費，另於同年9月6日下午3時1 分許、同年月15日清晨5時25
    分許，行經桃園縣蘆竹鄉○○路111 巷旁，限速50公里，經
    自動測速照相分別測得時速80公里、86公里，各超速30公里
    、36公里，有超過規定之最高時速20公里以上40公里以下之
    違規事實，業據異議人坦認無訛，並經原處分機關查證屬實
    ，復有超速舉發照片2 張在卷可稽，足認前開車輛確有不依
    規定繳納停車費及超速行駛之違規情事無誤。
  (二)惟者，異議人前於96年8 月10日，將前開車輛出租與真實姓
    名年籍不詳、自稱「甲○○」之人，但非甲○○本人，並由
    乙○○擔任保證人，租賃期間自96年8 月10日至同年月15日
    間，嗣於同年9 月21日始經異議人自桃園縣政府警察局偵二
    隊領回前開車輛等情，業據證人即異議人代表人丙○○、證
    人甲○○、證人乙○○於本院訊問時結證綦詳，復有異議人
    所提中華民國小客車租賃定型化契約書1 紙在卷可稽。又者
    ，證人甲○○於本院訊問時結稱：伊未見過證人丙○○、乙○○，且伊前於95年1 月20日曾遺失身分證、行照、駕照、
    健保卡等物，嗣後重新申辦並換領等語，而證人乙○○亦於
    本院訊問時陳稱：伊非謂在庭之證人甲○○為保證人，係於
    租車當日由真實姓名年籍不詳、自稱「甲○○」之人，撥打
    公用電用予伊，邀同為保證人，嗣於96年9 月21日為警查獲
    前開車輛前1 週，「甲○○」將前開車輛停放在路邊，告以
    由伊使用，而於96年9 月中旬期間由伊駕駛前開車輛等語，
    互核以觀，證人乙○○所擔保承租前開車輛之人，確非證人
    甲○○，而係自稱「甲○○」不詳之人，況且由證人甲○○
    之國民身分證異動資料觀之，確有於95年1 月24日申請補領
    身分證情事，可見證人甲○○所述身分證件曾經遺失，乃遭
    他人持以冒用租賃前開車輛乙節，應認屬實。是以，異議人
    所有前開車輛既於96年8月10日至同年9月21日間，確係出租
    與自稱「甲○○」不詳之人使用，並由證人乙○○認保證人
    ，則本件違規時間分為同年8月19日、同年9月6日、同年9月
    15日，均在「甲○○」或證人乙○○之使用期間，可見異議
    人已提出確切反證，足以證明另有應歸責之人，自不得遽依
    道路交通管理處罰條例第85條第4 項規定，推定異議人有何
    違規之過失情事存在。
  (三)另者，異議人前已提出確切反證，證明本件違規時前開車輛
    係由自稱「甲○○」不詳之人或證人乙○○使用，渠等為應
    歸責之人，已如前述，則本件異議人究有無違規情事，自仍
    應由原處分機關負舉證責任。況且，異議人已於原舉發通知
    書所載期間之96年11月28日、同年11月28日、同年11月26日
    、同年12月21日前，向原處分機關陳述上情，並檢附中華民
    國小客車租賃定型化契約書等相關證據及應歸責人證明文件
    ，告知另有應歸責之人，則原處分機關即另行通知應歸責人
    到案依法處理，方屬妥適。復且，本件異議人於出租前開車
    輛予「甲○○」時，已查驗其身分證件，雖未能發現有冒用
    情事，然異議人究僅一般大眾，難期能立時發現，且前開車
    輛承租期間亦由證人乙○○繳納租金，此情已據證人丙○○
    、乙○○陳述明確，則異議人嗣後皆與證人乙○○聯繫，實
    難得知有冒名之事實，要不得遽以苛責而謂有過失情形，又
    倘冒用證人甲○○名義之人迄未查獲，豈不令異議人或證人
    甲○○須擔負所生各項違規裁罰，顯非該項立法本意，自仍
    應認異議人以證明有應歸責之人存在，應由原處分機關予以
    查明處理。然者，原處分機關僅以證人甲○○陳明其身分證
    件遺失而遭他人冒用等情，未予詳查該租賃契約書其上之保
    證人乙○○，或將該租賃契約書「甲○○」之指印送請鑑驗
    ，查明實際租賃前開車輛為何人，以善用行政機關之資源，
    反祇以異議人所述應歸責之人非證人甲○○乙節，逕認異議
    人所述不實，顯有未洽，即不得以此謂原處分機關已舉證證
    明異議人就本件違規確有何故意或過失，而應負違規責任，
    所為裁罰異議人之行政處分自有未當，無可維持。
  (四)是以，異議人所有前開車輛於該段期間已租予自稱「甲○○
    」不詳之人及證人乙○○使用，有應歸責之人，且於原舉發
    通知應到案日期前向原處分機關告以上情，核與道路交通管
    理處罰條例第85條第1項規定相符，即無同條第4項逕行舉發
    推定規定之適用，原處分機關即不得爰引同條例第40條、第
    56條第2項等規定，裁罰異議人罰鍰各300元、300元、1,800
    元、1,800元。
五、綜上所述，本案實難認異議人有原處分機關所指之違規行為
    ，則原處分機關未詳查上情，遽依舉發機關桃園縣政府交通
    局、桃園縣政府警察局交通隊之逕行舉發，裁罰異議人罰鍰
    各300元、300元、1,800元、1,800元，容有未合。是以，異
    議人本件異議為有理由，自應由本院撤銷原處分，另為異議
    人不罰之諭知。
據上論斷，應依道路交通管理處罰條例第87條第2 項，道路交通
案件處理辦法第20條前段，裁定如主文。
中    華    民    國    97    年    3     月    21    日
                  交通法庭      法  官  黃翊哲
以上正本證明與原本無異。
如不服本裁定，應於裁定送達後5 日內，以書狀敘述理由（須附
繕本），向本院提出抗告。
                                書記官  劉霜潔
中    華    民    國    97    年    3     月    21    日


司法院資訊處製作；財團法人民間司法改革基金會備份。
